【裁判字號】    92,台上,2015
【裁判日期】    920416
【裁判案由】    偽造文書
【裁判全文】
最高法院刑事判決                              九十二年度台上字第二０一五號
    上  訴  人  甲○○
    選任辯護人  林春榮律師
右上訴人因偽造文書案件，不服台灣高等法院台中分院中華民國八十九年一月十八日
第二審更審判決 (八十八年度重上更(二)字第八七號，起訴案號：台灣台中地方法院檢
察署八十四年度偵字第一四一八三、一四六六九號) ，提起上訴，本院判決如左：
    主  文
上訴駁回。
    理  由
按刑事訴訟法第三百七十七條規定：上訴於第三審法院，非以判決違背法令為理由，
不得為之。是提起第三審上訴，應以原判決違背法令為理由，係屬法定要件。如果上
訴理由並未依據卷內訴訟資料，具體指摘原判決不適用何種法則或如何適用不當，或
所指摘原判決違法情事，顯與法律規定得為第三審上訴理由之違法情形，不相適合時
，均應認其上訴為違背法律上之程式，予以駁回。本件上訴人甲○○就行使偽造私文
書部分上訴意旨略稱：(一)拷貝他人之行動電話序號、內碼於行動電話之ＩＣ內，非以
身體足以直接觀察並瞭解其意義，亦無法藉重現裝置予以印出，應非文書或準私文書
，原判決認係準私文書，於法不合。又縱認係準私文書，因盜拷行動電話欲使其達於
得使用狀態，必須變更序號、內碼，已含有偽造準私文書性質，該盜拷行為即為電信
法第五十六條第二項所規範之事項，屬偽造私文書之特別法，原判決未比較電信法第
五十六條第二項與刑法第二百十條何者有利於上訴人，亦有未當。(二)刑法上之行使偽
造私文書，必須本於該文書之內容有所主張，原審認上訴人盜拷行動電話後將之售予
知情之張仕朋，已處於行使狀態，尚有未洽。又原判決認上訴人幫助張仕朋詐欺得利
，復認獲利者為上訴人，而非張仕朋，自屬矛盾。(三)第一審以上訴人犯連續偽造私文
書罪判處有期徒刑三月，原判決未論以連續犯，仍量處相同之刑，顯未審酌刑法第五
十七條各款事由，有欠妥適。(四)扣案之序號登記簿二本，上訴人在偵查中供稱一本是
其所有，另一本是﹁毛豆﹂所有，原審認均屬上訴人所有之物，與卷證不符；又原判
決附表編號四至七之行動電話，上訴人尚未盜拷，與犯罪無直接之關係，原判決併予
宣告沒收，亦有違誤等語。
惟查原判決認定上訴人甲○○行使偽造私文書之事實，已敘明係依憑上訴人之自白，
被害人林景村之證言，附卷之汽車行動電話國內長途話費清單及交通部台灣中區電信
管理局、北區電信管理局、南區電信管理局之函件，扣案如原判決附表編號１、２、
４、５、６、７所示之行動電話六支、偵碼機、燒碼機各一台、行動電話車用假電池
十六支、電壓器一座、登錄偵碼得之內碼、序號之登記簿二本，為其所憑之證據。並
說明上訴人盜拷行動電話之行為，與刑法第一百八十八條之要件並不相當，因公訴人
認此部分與前揭成罪部分，有牽連犯裁判上一罪關係，故不另為無罪之諭知。查行動
電話手機之電子序號及內碼，係手機製造商及行動電話通信業者將之輸錄於行動電話
手機之電腦電磁紀錄內，供行動電話通信業者之電腦網路交換控制中心比對查核，以
決定是否准許該手機使用者通信之用，合於永續狀態中表示一定用意證明之刑法文書
概念，屬刑法第二百二十條第二項 (原第二百二十條) 、第二百十條之準文書，原判
決已闡釋明晰；又上訴人係民國八十四年六月至同年八月間為本件犯行，嗣電信法於
八十五年二月五日修正公布並增列第五十六條第一項及第二項之處罰規定，其中第二
項所謂製造或變造電信器材行為，未必均有偽造私文書或偽造準私文書之犯行，二罪
間顯非屬於同一之犯罪構成要件，自無法規競合之可言，此部分不生行為後法律變更
應比較何者有利於上訴人之問題 (本院八十八年度第一次刑事庭會議決議參照) ，上
訴意旨第一點，憑持己見，任意指摘原判決用法不當，難認係合法之上訴理由。次查
原判決認上訴人將盜拷之行動電話一支賣予張仕朋使用，已達行使偽造準私文書之程
度，而論以行使偽造準私文書罪，並無不當；另原判決事實欄記載﹁﹃甲○○﹄因而
得以免費共盜打……之通話利益﹂，所稱﹁甲○○﹂顯係﹁張仕朋﹂之誤植，於判決
本旨不生影響，上訴意旨第二點執此指摘，亦無可採。又第一審判決係論上訴人以連
續偽造私文書罪，原判決以其適用法條不當予以撤銷，改論以行使偽造私文書罪，並
具體審酌上訴人犯後坦承犯行，假釋中再犯及其品性、犯罪之動機、目的、所生之危
害等一切情狀，量處與第一審判決相同之有期徒刑三月，於法並無不合，上訴意旨第
三點指摘原審量刑不當，委無足取。末查上訴人於原審法院前審已坦承扣案之序號登
記簿二本均為其所有 (上訴卷第二八頁反面) ，而原判決附表編號四至七之行動電話
，既屬上訴人所有預備供犯罪所用之物，原判決併予宣告沒收，自無不當，上訴意旨
第四點，對原審審判職權之適法行使及原判決已經說明之事項，任意指摘，亦非合法
之上訴理由。此部分上訴違背法律上之程式，應予駁回。至上訴人牽連犯幫助詐欺得
利罪部分，核屬刑事訴訟法第三百七十六條第四款所定不得上訴於第三審法院之案件
。而行使偽造私文書部分之上訴不合法，應從程序上予以駁回，關於幫助詐欺得利罪
部分，自無從適用審判不可分原則，併為實體上之審判，應一併駁回。
據上論結，應依刑事訴訟法第三百九十五條前段，判決如主文。
中      華      民      國    九十二    年      四      月     十六     日
                              最高法院刑事第七庭
                                  審判長法官  張  信  雄
                                        法官  賴  忠  星
                                        法官  張  清  埤
                                        法官  呂  永  福
                                        法官  白  文  漳
      右正本證明與原本無異
                                              書  記  官
中      華      民      國    九十二    年      四      月    二十三    日


司法院資訊處製作；財團法人民間司法改革基金會備份。
